【裁判字號】    97,消債更,379
【裁判日期】    971222
【裁判案由】    更生事件
【裁判全文】
臺灣士林地方法院民事裁定           97年度消債更字第379號
債  務  人  甲○○
上列當事人聲請更事件，本院裁定如下：
    主  文
債務人自中華民國97年12月24日17時起開始更生程序。
    理  由
一、按債務人與金融機構協商成立者，不得聲請更生或清算。但
    因不可歸責於己之事由，致履行顯有重大困難者，不在此限
    。又本條例施行前，債務人依金融主管機關協調成立之中華
    民國銀行公會會員辦理消費金融案件無擔保債務協商機制與
    金融機構成立之協商，準用前項之規定，消費者債務清理條
    例第151 條第5 、6 項定有明文。次按債務人不能清償債務
    或有不能清償之虞，且無擔保或無優先權之債務總額未逾新
    臺幣（下同）1 千2 百萬元者，於法院裁定開始清算程序或
    宣告破產前，得向法院聲請更生，觀諸，同條例第3 條、第
    42條第1 項規定自明。再按法院開始更生程序之裁定，應載
    明其年、月、日、時，並即時發生效力，同條例第45條第1
    項亦有明定。
二、聲請意旨略以：伊有不能清償債務情事，前曾於民國95年間
    依照「中華民國銀行公會會員辦理消費金融案件無擔保債務
    協商機制」請求共同協商債務清償方案，並協商成立，協商
    條件為每月還款2 萬4,839 元。惟伊每月薪資收入僅約有2
    萬2 千元，及兼差所得1 萬元，且伊尚有每月基本生活費需
    支應，故有不能清償債務之情事，致使其履行協商顯有重大
    困難。非伊主觀上惡意不履行協商，實係客觀上確有不可歸
    責於伊之事由。又伊無擔保或無優先權之債務總額未逾1 千
    2 百萬元，復未經法院裁定開始清算程序或宣告破產，爰請
    求准予裁定開始更生等語。
三、經查，債務人所主張之上開事實，業據提出中華民國銀行公
    會會員辦理消費金融案件無擔保債務協商機制無擔保債務還
    款計劃（見本院卷第43至46頁）、財團法人金融聯合徵信中
    心當事人綜合信用報告之協商前置專用債權人清冊（見本院
    卷第35至41頁）等為證，核閱屬實，堪認為真正。佐諸債務
    人於95年度所得僅36萬7,496 元，96年度所得僅47萬2,073
    元等情，亦有債務人95、96年度綜合所得稅各類所得資料清
    單在卷可稽（見本院卷第12、13頁）。又債務人每月平均收
    入約為3 萬2 千元（見本院卷第9 、16、21及22頁）於扣除
    協商金額後，所餘款項僅7,161 元，以行政院內政部社會司
    歷年最低生活費一覽表臺北市97年每月每人支出為14,152元
    觀之，債務人之薪資在扣除協商債務後，所餘之金額已不足
    支付97年最低生活必要支出，顯難維持債務人之基本生活。
    準此以觀，債務人主張其有不可歸責於己之事由，致履行協
    商條件顯有困難，堪認為真實。此外，復查無債務人有消費
    者債務清理條例第6 條第3 項、第8 條或第46條各款所定駁
    回更生聲請之事由存在，則債務人聲請更生，應屬有據，爰
    裁定如主文。
中    華    民    國    97    年    12    月    22    日
                  民事第二庭  法      官  張國勳
上為正本係照原本作成。
本件不得抗告。
中    華    民    國    97    年    12    月    22    日
                              書  記  官  周玉惠


司法院資訊處製作；財團法人民間司法改革基金會備份。
